【裁判字號】    96,易,2338
【裁判日期】    970324
【裁判案由】    家庭暴力罪之傷害
【裁判全文】
臺灣士林地方法院刑事判決              96年度易字第2338號
公  訴  人  臺灣士林地方法院檢察署檢察官
被      告  甲○○
上列被告因家庭暴力罪之傷害案件，經檢察官提起公訴（96年度
偵字第11671 號），本院判決如下：
    主  文
甲○○傷害人之身體，處拘役伍拾日，如易科罰金，以新台幣壹
仟元折算壹日。
    事  實
一、甲○○與乙○○2 人係夫妻關係，屬家庭暴力防治法第3 條
    第1 款所規定之家庭成員關係。2 人因乙○○長期滯留中國
    大陸工作而感情不睦，於民國96年8 月14日23時許，在臺北
    縣汐止市○○○路172 號12樓住處，再因細故發生爭執，甲○○竟基於傷害人身體之犯意，以腳踹乙○○下體，待乙○○因下體疼痛彎下腰後，復持掃把毆打乙○○背部及後腦，
    致乙○○受有後腦部紅腫、背部2 處挫傷之傷害。
二、案經乙○○訴由臺北縣政府警察局汐止分局報告臺灣士林地
    方法院檢察署檢察官偵查起訴。
    理  由
一、按被告以外之人於審判外之言詞或書面陳述，除法律有規定
    者外，不得作為證據；又被告以外之人於審判外之陳述，雖
    不符合同法第159條之1至第159條之4之規定，但經當事人於
    審判程序同意作為證據，法院審酌該言詞陳述或書面陳述作
    成時之情況，認為適當者，亦得為證據。當事人、代理人或
    辯護人於法院調查證據時，知有第159條第1項不得為證據之
    情形，而未於言詞辯論終結前聲明異議者，視為有前項之同
    意，刑事訴訟法第159 條第1 項及第159 條之5 分別定有明
    文。查本判決下列所引用之各該被告以外之人於審判外之陳
    述（包含書面陳述），雖屬傳聞證據，惟當事人於本院準備
    程序及審判期日中均表示同意作為證據方法而不予爭執，且
    迄至言詞辯論終結前亦未再聲明異議，本院審酌上開證據資
    料製作時之情況，尚無違法不當及證明力明顯過低之瑕疵，
    亦認為以之作為證據應屬適當，故揆諸前開規定，爰逕依刑
    事訴訟法第159 條之5 規定，認前揭證據資料均有證據能力
    。
二、訊據被告甲○○矢口否認有何傷害之犯行，並辯稱：案發當
    天告訴人未在家，伊自無傷害告訴人之可能，伊不知告訴人
    身上之傷勢從何而來云云。經查：
(一)被告於前揭時、地如何出手毆打告訴人乙○○，致其受有如
    事實欄所載傷勢等情，迭據證人即告訴人乙○○於警詢時（
    見偵卷第8 頁至第9 頁）、偵查中（見偵卷第22頁）及本院
    審理中證述明確（見本院97年3 月10日審判筆錄第3 頁至第
    5 頁），復有國泰醫院家庭暴力事件驗傷診斷書1 紙（附於
    偵卷第10頁），而上開診斷證明書及病歷記載之傷勢，核與
    告訴人證述其遭被告毆打所造成受傷之位置相符。
(二)被告雖以前揭情詞置辯，然查，案發當日告訴人是否在家乙
    節，被告於警詢時供稱：96年8 月14日當日告訴人根本不在
    家，告訴人從96年7 月24日起一直到96年8 月30日整整38天
    都沒有住在家中，他只有在8 月10、11、12日3 天的晚上回
    來一下就又離開了（見偵卷第6 頁），於偵查中供稱：告訴
    人14日當天沒有回來（見偵卷第41頁），嗣於本院調查時則
    供稱：告訴人白天在家，有時候晚上就去別的地方，他的時
    間很不正常，修理東西的時候有看到是沒錯，但是我出去黃
    昏回來就沒有看到告訴人了，（見本院96年12月31日準備程
    序筆錄第2 頁），審理時復稱：伊14日白天就出去外面，不
    知道告訴人是否有回家（見本院97年3 月10日審判筆錄第6
    頁）等語，核其所供，就告訴人於案發當日是否在家乙節，
    先由警詢及偵查中均稱沒有，於本院調查時則改稱黃昏回家
    已無見到告訴人，至本院審理時則又稱不確定告訴人是否有
    回家，是其供詞前後反覆，所言是否屬實，已頗令人生疑。
(三)又訊據證人丙○○於偵查中結證稱：8 月14日下午3 時許伊
    前往被告住處修理電冰箱，當天告訴人有在場，因為冰箱會
    結霜，所以伊請他們夫妻燒開水給伊用，但伊沒印象是誰燒
    給伊的，告訴人有幫忙伊清東西，並把多餘的水吸乾（見偵
    卷第62頁至第63頁），復於本院審理時結證稱：案發當天伊
    離開時告訴人仍在場，且由告訴人付款，伊當天有看見被告
    在客廳（見本院同上審判筆錄第7 頁至第8 頁）等語，證人
    黃信義於偵查中結證稱：8 月14日當天告訴人有拿租金至伊
    之店面即170 號1 樓給伊（見偵卷第63頁）等語，並有載明
    日期為8 月14日、進入時間為15時10分、受訪客住宅棟別樓
    層為7 棟172 號12樓、受訪人為乙○○、訪客名稱為丙○○
    等語之廣埕公寓大廈管理維護股份有限公司訪客登記簿乙份
    （附於偵卷第53頁）、外勤服務登記單1 紙（附於偵卷第54
    頁）及載有簽收日期為8 月14日之房屋租賃契約書（附於偵
    卷第55頁至第56頁）等附卷可稽。查證人丙○○、黃信義與
    告訴人及被告2 人素不相識，就本案案情亦無利害關係，原
    無設詞偏頗，而甘冒偽證刑責之必要，況渠等證詞與告訴人
    之陳述及客觀事證互核一致，是證人丙○○、黃信義所證應
    屬真實可信，堪認告訴人於案發當日確有在家，被告辯稱案
    發當日告訴人並未回家云云，顯屬卸責之詞，洵無足採。
(四)綜上，本案事證明確，被告傷害告訴人乙○○之犯行洵堪認
    定，應依法論罪科刑。
三、核被告甲○○所為，係犯刑法第277 條第1 項之普通傷害罪
    。又被告係對於家庭成員即告訴人乙○○故意實施身體上不
    法侵害之家庭暴力行為，且已成立刑法第277 條之傷害罪，
    應屬該當家庭暴力防治法第2 條第2 項之家庭暴力罪，起訴
    書漏未論以上開罪名，尚有未洽，併予敘明。爰審酌被告與
    告訴人係夫妻關係，因故發生爭執即出手毆打告訴人，實屬
    不該，且迄未與告訴人達成和解，犯後一再飾詞卸責，毫無
    悔意，及告訴人所受傷害尚非嚴重等一切情狀，量處如主文
    之刑，並諭知易科罰金之折算標準，以示懲儆。
據上論斷，應依刑事訴訟法第299 條第1 項前段，刑法第277 條
第1 項、第41條第1 項前段，刑法施行法第1 條之1 ，判決如主
文。
本案經檢察官余秉甄到庭執行職務
中    華    民    國    97    年    3     月    24    日
                  刑事第六庭法  官  許永煌
以上正本證明與原本無異。
如不服本判決，應於收受送達後10日內向本院提出上訴書狀，其
未敘述上訴理由者，應於上訴期間屆滿後20日內向本院補提理由
書狀（均須按他造當事人之人數附繕本）。
                            書記官  陳淑琪
中    華    民    國    97    年    3     月    24    日
附錄本案論罪科刑法條之依據：
中華民國刑法第277條第1項
傷害人之身體或健康者，處3 年以下有期徒刑、拘役或1 千元以
下罰金。


司法院資訊處製作；財團法人民間司法改革基金會備份。
